【裁判字號】    90,訴,1443
【裁判日期】    901204
【裁判案由】    搶奪
【裁判全文】
臺灣高雄地方法院刑事判決                          九十年度訴字第一四四三號
    公  訴  人  臺灣高雄地方法院檢察署檢察官
    被      告  丙○○
    選任辯護人  黃奉彬
右列被告因搶奪案件，經檢察官提起公訴（九十年度偵字第八九七一號），本院判決
如左：
    主    文
丙○○共同意圖為自己不法之所有，而搶奪他人之動產，處有期徒刑玖月，緩刑年
，緩刑期間內交付保護管束。
    事    實
一、丙○○與丁○○（另案經本院判決確定）二人共同意圖為自己不法之所有，於民
    國八十九年十一月十日凌晨十二時許，先在位於高雄市○○路之「虛擬世界網際
    網路店」會合，再由丙○○騎乘其胞姊徐瑞亭所有、車牌號碼為ＧＪ五九八二號
    、惟車牌業經吊扣之重型機車，後座搭載丁○○，在高雄市區找尋目標；迄同日
    凌晨一時二十分許，在高雄市○○○路八十三巷口「寶樂牛排館」前，發現甲○○獨自一人騎乘機車並將皮包置於機車腳踏板上，遂趁甲○○不及防備之際，由
    丙○○自甲○○左後方快速騎車逼近，再由丁○○伸手搶奪甲○○置於腳踏板上
    、內有現金新臺幣（下同）九百元、提款卡、駕駛執照、行車執照各一張，以及
    序號為000000000000000號、ＮＯＫＩＡ廠牌三二一０型行動電
    話一只之皮包後，加速逃逸；事後丙○○、丁○○二人將前述搶得皮包內之提款
    卡、駕駛執照、行車執照以及行動電話門號晶片丟棄在高雄市前鎮區某市場內，
    現金部分則由丙○○分得四百元，丁○○分得五百元。嗣因丁○○另將上開搶得
    之行動電話以一千元價格轉售不知情之雇主乙○○，而於同年十二月七日為警循
    線查獲。
二、案經高雄市政府警察局刑警大隊報請臺灣高雄地方法院檢察署檢察官偵查起訴。
    理    由
一、訊據被告丙○○固不否認其於八十九年十一月十日凌晨十二時許，與丁○○二人
    在位於高雄市○○路之「虛擬世界網際網路店」會合後，由其騎乘胞姊徐瑞亭所
    有、車牌號碼為ＧＪ五九八二號、惟車牌業經吊扣之重型機車，後座搭載丁○○
    ，在高雄市區道路上遊蕩，迄同日凌晨一時二十分許，在高雄市○○○路八十三
    巷口「寶樂牛排館」前，發現甲○○獨自一人騎乘機車，其遂自甲○○左後方騎
    車逼近，丁○○則伸手搶奪甲○○置於腳踏板上、內有現金九百元及提款卡、駕
    駛執照、行車執照、以及序號為000000000000000號、ＮＯＫＩ
    Ａ廠牌三二一０型行動電話之皮包後，加速逃逸，事後其與丁○○二人將前述搶
    得皮包內之提款卡、駕駛執照、行車執照以及行動電話門號晶片丟棄在高雄市前
    鎮區某市場內，現金部分其分得四百元，丁○○分得五百元，嗣因丁○○另將上
    開搶得之行動電話以一千元價格轉售不知情之雇主乙○○，而於同年十二月七日
    為警循線查獲等事實，然矢口否認有何搶奪犯行，辯稱：其並未與丁○○共同議
    妥搶奪被害人，實則其並不知悉丁○○擬搶奪被害人甲○○之皮包，其騎車靠近
    被害人，係想看看被害人之相貌，不意丁○○竟突然出手取走被害人置於機車腳
    踏板上之皮包，事後其收取其中四百元之贓款，則係因丁○○恐其洩漏犯行，迫
    使其收下，至於警訊所述乃因其在場目睹訊問之員警毆打丁○○，為恐亦遭毆打
    ，始供稱與丁○○共同搶奪甲○○云云。
二、惟查：
（一）被告與丁○○二人因無力繳納交通違規罰單，共同意圖為自己不法之所有，於
      八十九年十一月十日凌晨十二時許，先在位於高雄市○○路之「虛擬世界網際
      網路店」會合，再由丙○○騎乘其胞姊徐瑞亭所有、車牌號碼為ＧＪ五九八二
      號、惟車牌業經吊扣之重型機車，後座搭載丁○○，在高雄市區找尋目標，迄
      同日凌晨一時二十分許，在高雄市○○○路八十三巷口「寶樂牛排館」前，發
      現甲○○獨自一人騎乘機車並將皮包置於機車腳踏板上，遂趁甲○○不及防備
      之際，由丙○○自甲○○左後方快速騎車逼近，再由丁○○伸手搶奪甲○○置
      於腳踏板上、內有現金九百元、提款卡、駕駛執照、行車執照各一張，以及序
      號為000000000000000號、ＮＯＫＩＡ廠牌三二一０型行動電
      話一只之皮包後，加速逃逸，事後丙○○、丁○○二人將前述搶得皮包內之提
      款卡、駕駛執照、行車執照以及行動電話門號晶片丟棄在高雄市前鎮區某市場
      內，現金部分則由丙○○分得四百元，丁○○分得五百元，因丁○○另將上開
      搶得之行動電話以一千元價格轉售不知情之雇主乙○○，而於同年十二月七日
      為警循線查獲之事實，業據被告於警訊、八十九年十二月八日臺灣高雄地方法
      院檢察署檢察官偵訊中坦認不諱，核與證人即共犯丁○○、被害人甲○○、雇
      主乙○○、丁○○轉售行動電話時之在場人郭穗男於警訊、偵訊中之供陳情節
      相符，並有搜索扣押證明筆錄、贓物領據附卷可稽。
（二）被告雖於臺灣高雄少年法院、九十年五月二十五日臺灣高雄地方法院檢察署檢
      察官偵訊暨本院審理中翻異前供，辯稱乃因其在場目睹訊問之員警毆打丁○○
      ，唯恐亦遭毆打，始供稱與丁○○共犯搶奪云云，並經證人丁○○到庭附和其
      詞；然被告及丁○○經本院隔離訊問結果，就所指警訊當日刑求丁○○之員警
      人數為一人或二人、刑求方式為以鉛筆及竹筷丟擲或拳毆及掌摑、員警有無腳
      踢丁○○、被告當時所在位置等情，俱為歧異之陳述，是已難認員警於訊問時
      確有毆打丁○○並脅迫被告情事，況丁○○於另案審理期日中，亦始終未提及
      警訊時遭受刑求一事，僅辯稱因被告丙○○車牌被扣、無力繳納罰款，二人始
      臨時起意行搶，並非預謀等，有本院九十年度訴字第八八號審理筆錄影本在卷
      可考，足認丁○○於本院之證述要為迴護之詞，委不足採；參諸被告於八十九
      年十二月八日臺灣高雄地方法院檢察署檢察官偵訊中，亦曾坦承因無力繳納交
      通違規罰單而騎乘機車搭載丁○○搶奪甲○○之皮包，事後朋分搶得之現金等
      節，前已述及，則被告警訊之自白，顯難認係出於強暴脅迫等不正方法，自非
      不得做為證據。
（三）至被告另辯稱其並未與丁○○共同議妥搶奪被害人，實則其並不知悉丁○○擬
      搶奪被害人甲○○之皮包，其騎車靠近被害人，係想看看被害人之相貌，不意
      丁○○竟突然出手取走被害人置於機車腳踏板上之皮包云云，亦無可採，蓋被
      告上開所辯非唯與其於警、偵訊之自白及丁○○於警、偵訊暨另案審理中之供
      述不一，且被告與丁○○係於八十九年十一月十日凌晨一時二十分許在高雄市
      ○○○路八十三巷口，由被告騎乘機車自被害人甲○○左後方快速騎車逼近，
      再由丁○○伸手搶奪甲○○置於腳踏板上、內有現金等財物之皮包，前皆述及
      ，而斯時為深夜，路上幾無車輛人煙，此據被告自承明確，倘非為使丁○○得
      以搶奪被害人置於機車腳踏板上之皮包，被告何需將機車駛至距被害人僅一臂
      之遙處？且被害人遭搶後，曾騎乘機車追趕被告與丁○○，此經被害人甲○○
      於警訊時指述纂詳，亦為被告坦認無訛，則被告倘非與丁○○有搶奪被害人之
      犯意聯絡，見丁○○伸手奪取被害人之皮包後，何以竟旋加速駛離現場，脫離
      被害人之追躡？況被告與丁○○就被害人當日是否配戴安全帽一節，已不復記
      憶，倘被告確係想察看被害人之相貌，焉有可能未注意被害人有無配戴安全帽
      ？而倘被害人是日已配戴安全帽，被告又如何察看其容貌？反之，倘被害人並
      未配戴安全帽，被告亦無將機車駛至距被害人僅一臂之遙處之必要，是被告所
      辯，要與常情有違，顯為避就之詞，洵無可採。
（四）綜上所述，被告所辯，俱不足採，其犯行應堪認定。
三、核被告所為，係犯刑法第三百二十五條第一項之搶奪罪；被告與丁○○間，就前
    揭犯行，有犯意聯絡及行為分擔，均為共同正犯。爰審酌被告尚無犯罪前科，素
    行良好，行為時甫滿十八歲，年輕識淺，智慮欠佳，因一時貪念，致罹刑章，且
    於行搶之際並未傷及被害人，不法所得亦非鉅，但犯後一再飾詞狡辯，顯無悔意
    等一切情狀，量處如主文所示之刑，以資懲儆。又被告前未曾受有期徒刑以上刑
    之宣告，有臺灣高等法院被告全國前案紀錄表、臺灣高雄地方法院被告院內索引
    卡紀錄表、臺灣高雄地方法院檢察署刑案資料查註紀錄表附卷可按，經本件偵審
    程序及科刑宣告之教訓後，當知警惕，應無再犯之虞，本院認前開所宣告之刑，
    以暫不執行為當，爰併諭知緩刑三年，以啟自新。再被告年僅十九歲，思慮尚未
    成熟，為期能透過保護、教化之手段，以增進其明辨是非之能力，使其真正改過
    向上，實有於緩刑期間施以再教育之必要，爰併宣告被告於前開緩刑期間內交付
    保護管束。
四、被告犯罪時所騎乘之車牌號碼ＧＪ五九八二號重型機車，並非被告所有，而為被
    告胞姊徐瑞亭所有，前已述及，又非專供犯罪所用之物，亦非違禁物，爰不另為
    沒收之諭知，附此敘明。
據上論斷，應依刑事訴訟法第二百九十九條第一項前段，刑法第二十八條、第三百二
十五條第一項、第七十四條第一款、第九十三條第一項，判決如主文。
中    華    民    國     九十     年     十二       月        四        日
                              臺灣高雄地方法院刑事第三庭
                                      法  官  洪  文  慧
右正本證明與原本無異。
如不服本判決，應於判決送達後十日內，向本院提出上訴狀。
                                      書記官  蔡  維  容
中    華    民    國     九十     年     十二       月        五        日
附錄本判決論罪科刑之法條：
中華民國刑法第三百二十五條
 (普通搶奪罪)
意圖為自己或第三人不法之所有，而搶奪他人之動產者，處六月以上五年
以下有期徒刑。
因而致人於死者，處無期徒刑或七年以上有期徒刑，致重傷者，處三年以
上十年以下有期徒刑。
第一項之未遂犯罰之。


司法院資訊處製作；財團法人民間司法改革基金會備份。
